【裁判字號】    95,交聲,365
【裁判日期】    950609
【裁判案由】    聲明異議
【裁判全文】
臺灣彰化地方法院交通事件裁定         95年度交聲字第365號
移
異 議 人 即
受 處 分 人  甲○○
上列受處分人因違反道路交通管理處罰條例案件，對於交通部公
路總局臺中區監理所彰化監理站中華民國95年4 月24日所為之處
分（彰監四字第裁64-ZCB015010號裁決書），聲明異議，本院裁
定如下：
    主  文
原處分撤銷，發回交通部公路總局臺中區監理所彰化監理站。
    理  由
一、按汽車行駛於高速公路，行車速度超過規定之最高速限，處
    汽車駕駛人新臺幣（下同）3,000 元以上6,000 元以下罰鍰
    ，並記違規點數1 點，道路交通管理處罰條例第33條第1 項
    、第63條第1 項定有明文。又按違反本條例第12條至第68條
    之規定者，由公路主管機關處罰；前項處罰於裁決前，應給
    予違規行為人陳述之機會，道路交通管理處罰條例第8 條第
    1 項第1 款、第2 項定有明文。又違反道路交通管理處罰條
    例之行為人，未依規定自動繳納罰鍰或未依規定到案聽候裁
    決，處罰機關固得依違反道路交通管理事件統一裁罰基準及
    處理細則第44條第1 項之規定，以該處理細則附件之統一裁
    罰基準表，對行為人逕行裁決，惟該條項規定乃必以行為人
    經合法收受舉發違反道路交通管理事件通知單後，無正當理
    由未依該舉發通知單上所載應到案日期為罰鍰之繳納或到案
    聽候裁決時，方有適用。易言之，如行為人未能合法收受舉
    發通知單之送達，或舉發通知單雖已合法送達予行為人，但
    送達日期已逾舉發通知單所載之應到案日期，公路主管機關
    即不得逕依違反道路交通管理事件統一裁罰基準及處理細則
    第44條第1 項之規定為裁決。再按處理違反道路交通管理事
    件，有關文書送達之程序，依行政程序法之規定。送達，於
    應受送達人之住居所、事務所或營業所為之。於應送達處所
    不獲會晤應受送達人時，得將文書付與有辨別事理能力之同
    居人、受僱人或應送達處所之接收郵件人員。送達，不能依
    前二條規定為之者，得將文書寄存送達地之地方自治或警察
    機關，並作送達通知書兩份，一份黏貼於應受送達人住居所
    、事務所、營業所或其就業處所門首，另一份交由鄰居轉交
    或置於該送達處所信箱或其他適當位置，以為送達。前項情
    形，由郵政機關為送達者，得將文書寄存於送達地之郵政機
    關。寄存機關自收受寄存文書之日起，應保存三個月。違反
    道路交通管理事件統一裁罰基準及處理細則第5 條、行政程
    序法第72條第1 項、第73條、第74條分別定有明文。
二、聲明異議意旨略以：異議人曾向彰化市○○路郵局辦理郵件
    改投改寄，惟郵局並未轉寄舉發通知單，致異議人自始未收
    到該舉發通知單，當無從依規定繳納罰鍰，異議人並無規避
    受罰意圖，不應以最高額裁罰云云。
三、經查：
  (一)本件異議人即受處分人甲○○駕駛車牌號碼2967-GB 號自用
    一般小客車，於民國94年3 月22日上午10時18分許，在國道
    一號南下229.5 公里處，因「在高速公路超速行駛」違規，
    為警掣單逕行舉發，該舉發通知單亦於94年7 月12日交由郵
    政機關送達至受處分人位於彰化縣彰化市○○里○○路50巷
    14號之車籍登記地址，因郵差不獲會晤應受處分人，復無有
    辨別事理能力之同居人或受僱人得交付，乃將該舉發通知單
    寄存受處分人轄內之彰化中央路郵局，此有送達證書1 紙在
    卷可考。異議人辯稱：曾向彰化市○○路郵局辦理郵件改投
    改寄，惟郵局並未轉寄舉發通知單，致異議人自始未收到該
    舉發通知單云云。然查：舉發通知單係於94年7 月12日由內
    政部警政署國道公路警察局第三警察隊交郵政機關送達，並
    於同年月15日寄存於彰化中央路郵局，而異議人則係於94年
    9 月12日始至同上郵局辦理郵件改投改寄申請，此有國道公
    路警察局第三警察隊94年7 月12日交寄大宗函件存根、國道
    公路警察局送達證書、中華郵政股份有限公司彰化郵局函復
    本院之95年5 月22日彰營字第0950101156號函附卷可稽，則
    異議人既於舉發通知書寄存送達後，始辦理郵件改投改寄申
    請，郵政機關自無從轉寄他址，核其所言，難認有據。是該
    舉發通知單既於94年7 月15日寄存送達，自應以該寄存之日
    期視為收受送達之日期，而發生送達效力（因行政程序法第
    74 條 並無如民事訴訟法第138 條第2 項自寄存日起經10日
    發生效力之規定，亦無準用民事訴訟法送達之規定，自無須
    於寄存後經10日始生效力，附此敘明），應堪確定。
  (二)本件舉發通知單依上述雖已於94年7 月15日送達異議人，然
    細核該舉發通知單，其上記載之應到案日期為94年5 月15日
    ，顯係於該舉發通知單送達予異議人前2 個月即已屆至，異
    議人客觀上根本無法在應到案日期前自動繳納罰鍰或依規定
    到案聽候裁決，則前開舉發通知單所載應到案日期客觀上難
    謂無重大明顯之瑕疵，原處分機關對本案受處分人仍依違反
    道路交通管理事件統一裁罰基準及處理細則第44條第1 項之
    規定逕行裁決，自非妥適，原處分機關未能審酌及此，對異
    議人逕為裁罰，自應由本院將原處分撤銷，由原處分機關詳
    為審究後，另為適法之處分。
四、據上論斷，應依道路交通案件處理辦法第20條前段，裁定如
    主文。
中    華    民    國    95    年    6     月    9     日
                  交通法庭  法  官  吳永梁
以上正本證明與原本無異。
如不服本裁定，應於裁定送達後五日內向本院提出抗告狀 (須附
繕本 )。
中    華    民    國    95    年    6    月    12     日
                            書記官  陳美敏


司法院資訊處製作；財團法人民間司法改革基金會備份。
